臺灣橋頭地方法院民事判決
111年度岡簡字第39號
原      告  蔡品埏  
訴訟代理人  張家禎律師
被      告  楊智堯  
訴訟代理人  王正宏律師
上列當事人間請求給付工程款事件，本院於民國111年6月23日辯
論終結，判決如下：
    主      文
被告應給付原告新台幣壹拾貳萬元及自民國一一一年二月十八日
起至清償日止，按年息百分之五計算之利息。
原告其餘之訴駁回。
訴訟費用由被告負擔十分之九，餘由原告負擔。
本判決得假執行。但被告如以新台幣壹拾貳萬元為原告預供擔保
後，得免為假執行。
    事實及理由
一、原告主張：
  1.緣原告前於民國110年8月14 日承攬被告所有門牌號碼高雄
    市○○區○○路00巷00弄00號房屋（下系爭房屋）之水電工程（
    下稱系爭契約），約定承攬施作項目如附表，約定工程款為
    新台幣（下同）401,450元，付款辦法：㈠於系爭承攬契約訂
    定時，給付12萬元；㈡給排水工程完成時，給付161,000元；
    ㈢電力工程完成時，給付8萬元；㈣驗收及清潔善後完成，給
    付40,450元，雙方並訂有書面契約。被告則於簽定系爭承攬
    契約前，已先支付20萬元予原告。嗣原告進入系爭房屋施作
    ，並完成如附表壹1-4、貳1-2、參1-2等合計348,500元之工
    作項目後，請求被告匯第二期款16萬元，被告卻以各種理由
    推託，並於110年11月26日以存證信函向原告終止系爭承攬
    契約。則扣除原告已支付之工程款20萬元，被告尚應支付原
    告148,500元。爰依系爭契約及民法第511條規定，請求被告
    如數給付上開款項。並聲明：被告應給付原告148,500元及
    自起訴狀繕本送達之翌日起至清償日至年息5%計算之利息。
    願供擔保，請准宣告假執行。
二、被告則以：
    原告於施工前已收受20萬元，依系爭契約第六條約定，原告
    完成給排水工程後，被告給應付161,000元；完成電力工程
    後，被告應給付8萬元。惟原告並未完成給排水系統、電力
    工程，卻不斷要求先給付電力系統款項，被告拒絕給付，並
    於110年11月12日以通訊軟體促請原告盡速進場施作，不料
    原告卻拒絕施工，被告不得已，僅能於110年11月26日、同
    年12月23日以存證信函解除系爭契約。而因原告拒絕施作，
    被告只能委請其他水電師傅施作，因而另支出214,400元，
    此部分可請求原告賠償，因此縱原告請求有理，扣除上開原
    告應賠償之214,400元後，原告尚應給付被告65,900元，故
    原告請求顯無理由。並聲明：原告之訴駁回，如受不利益判
    決，願供擔保，免為假執行。
三、法院之判斷：
  ㈠查兩造間就系爭房屋之水電工程存有系爭契約乙情，為兩造
　  所不爭執，並有系爭承契約書可稽（本院卷第21-23頁），
　  堪信為真實。是就系爭契約被告為定作人，原告為承攬人甚
　  明。
　㈡次查，爭契約簽定開始施工後，原告完成部分工程，因被告
    就工程項目有所變動，兩造於通訊軟體溝通後，被告於110
    年9月22日，首次於通訊軟體上表明：「請原告計算到目前
    為止施工項目要多少錢，車庫與三樓天花板會自己完成，包
    括冷氣與排水管」等語，原告則答：「好的」。有兩造通訊
    軟體內容可憑（本院卷41頁）。經過一個多月後，被告又利
    用通訊軟體通知原告：「牆壁施工完成後，會通知把後續的
    水電跟弱電部分弄好」，原告則回應：「工程款16萬沒有匯
    過來，沒有繼續施工的意願」，被告又回以：「給水系統還
    沒完成，就要匯款‧‧‧，請你要不要在牆壁完成後五天內完
    成工程，五天內不來完成，就會請其他師傅來接手」等語（
    見本院卷181頁通訊軟體），嗣於110年11月26日，經被告發
    出存證信函而終止系爭契約，亦有存證信函可證（本院卷27
    -29頁）。
  ㈢按承攬人承攬工作之目的，在取得報酬。民法第 511條規定
　  工作未完成前，定作人得隨時終止契約，但應賠承攬人因契
　  約終止而生之損害。因在終止前，原承攬契約既仍屬有效，
　  是此項定作人應賠償因契約終止而生之損害，自應包括承攬
　  人已完成工作部分之報酬及其就未完成部分應可取得之利
　  益，但應扣除承攬人因契約消滅所節省之費用及其勞力使用
　  於其他工作所可取得或惡意怠於取得之利益，始符立法之本
　  旨及公平原則（最高法院92年度台上字第738號判決要旨參
　  照）。又參諸最高法院88 年度台上字第3115號判決要旨所
　  示：「民法第216 條規定：「損害賠償，除法律另有規定或
　  契約另有訂定外，應以填補債權人所受損害及所失利益為
　  限。依通常情形或依已定之計劃、設備或其他特別情事，可
　  得預期之利益，視為所失利益。」是因定作人以民法第511 
　  條規定終止承攬契約，承攬人依該條所得請求損害賠償之內
　  容包括終止前已完成部分之報酬外，未完成部分所生之損害
　  亦得請求賠償，依損害賠償一般原則，若無特別約定，此損
　  害自含民法第216條所定之所受損害及所失利益亦明。
　㈣經查，承攬人原告主張於110年9月間前已完成之部分為附表
    壹、1至4；貳、1至2；參、1至2所示項目。被告則主張因原
    告未完成系爭契約，另行請他人施工支出214,400元，施工
    項目詳如估價單（本院卷151頁）。而經本院核對系爭契約
    之施工項目與被告所提出估價單之施工項目，其中給排水系
    統部分，原告提出施工完成之照片（本院卷43-69頁），且
    被告後續施工項目並無附表壹、1至4部分之工程，故此部分
    之工程，堪認原告業已依契約施工完成。另原告所主張已完
    工之附表貳、1至2；參、1至2所示項目工程，並提出照片為
    證（本院卷第71-99頁），惟被告所提估價單亦有類似施工
    項目，本院審酌電路管線更新，依理應在牆壁工程完工前施
    作，如此才能將管路隱藏在牆壁內而有一定之美觀，對照被
    告於110年11月2日通訊內容稱：「牆壁施工完成後，會通知
    把後續的水電跟弱電部分弄好」（本院卷181頁），可認原
    告於110年11月2日前，應已將管路部分更新，否則牆壁施工
    完成後，再更新線路勢與施工順序不符，故原告主張附表貳
    、2；參、2部分已完成施工，亦堪認定。至原告主張已完工
    之附表貳、1；參、1所示項目工程，雖提出照片為證（本院
    卷第71、73、75、95、97、99頁），惟各該照片均只有白鐵
    箱之底部，然系爭契約此部分之項目名稱系「白鐵開關箱」
    、「弱電白鐵開關箱」，對照被告所提施工完成之照片（本
    院卷第211-215頁），顯然原告就此部分並未施工完成，故
    其此部分之主張，並無可採。是以，原告主張系爭契約施工
    項目附表壹、1-4；貳、2；參、2部分，系爭承攬契約終止
    前已完成，其請求此部分之報酬，自屬有據。
  ㈤綜上，原告主張據民法第511 條規定，因系爭契約終止可得
    請求者包括壹、1衛浴設備給排水管線（3式：總價120,000
    元）。2給排水幹管（1式；總價15,000元）。3廚房給排水
    管線（1式；總價10,000元）4其餘用水區域（1式；總價5,0
    00元）。貳、2管線路更新（1式；總價120,000元）。參、2
    弱電系統管線路（1式；總價50,000元）。合計32萬元，扣
    除被告已給付之20萬元，尚可請求12萬元。
　㈥至被告主張因原告未全部施工，後續請人繼續施工支出214,4
    00元，此部分可請求原告賠償等語，惟依被告所提出之估價
    單（本院卷151頁）。其中給排水系統部分，與原告施作之
    附表壹1至4所示工程，並不相同。至於電線管路部分，依理
    原告應已完成此部分工程，有如前述，被告就原告完成之工
    程重新施工，並不影響原告依系爭契約可請求之權利，故被
    告此部分之抗辯，並無理由。
四、綜上所述，原告依民法第511條之規定，請求被告給付12萬
    元及自起訴狀繕本送達之翌日（即111年2月18日，本院卷11
    5頁送達回證日期章雖為110年，但依該送達證書列印日期為
    111年，顯然該日期章有誤）起至清償日止按年息5%計算之
    法定遲延利息，洵屬適法，為有理由，應予准許，逾此範圍
    之請求則無理由，應予駁回。
五、本件事證已臻明確，兩造其餘攻擊及防禦方法，經核與判決
    結果不生影響，爰不一一論述，併此敘明。　　
六、本件係就民事訴訟法第427條第1項訴訟適用簡易程序所為被
    告敗訴之判決，故依同法第389條第1項第3 款之規定，自應
    依職權宣告假執行。並依被告之聲請酌定相當擔保金額，為
    被告免為假執行之宣告。至原告敗訴部分，其假執行之聲請
    ，應予駁回。
七、依民事訴訟法第436條第2項、第79條、第389條第1項第3款
    、第392條第2 項，判決如主文。
中　　華　　民　　國　　111 　年　　7 　　月　　14　　日
                  岡山簡易庭  法    官  林揚奇
以上正本係照原本作成。
如不服本判決，應於送達後20日內，向本院提出上訴狀並表明上
訴理由，如於本判決宣示後送達前提起上訴者，應於判決送達後
20日內補提上訴理由書（須附繕本）。
中　　華　　民　　國　　111 　年　　7 　　月　　14　　日
                              書 記 官  陳麗如
 

附表：系爭承攬契約之施工項目
壹、給排水系統：
1、衛浴設備給排水管線（3式：總價120,000元）。
2、幾排水幹管（1式；總價15,000元）。
3、廚房給排水管線（1式；總價10,000元）
4、其餘用水區域（1式；總價5,000元）
5、水塔位移（1式；總價10,000元）
6、1/4加壓馬達（1式；總價6,500元）
7、1/2抽水馬達（1式；總價6,500元）
8、台昱排風扇（3式；總價1,95元）

貳、電力系統1-3Ｆ
1、14Ｐ白鐵開關箱（3式；總價15,000元）
2、管線路更新（1式；總價120,000元）
3、星光開關插座面板（1式；總價10,000元）
4、電錶箱位移（1式；總價15,000元）

參、弱電系統1-3Ｆ
1、弱電白鐵開關箱（3式；總價13,500元）
2、弱電系統管線路（1式；總價50,000元）
3、網路電視電話面板（1式；總價3,000元）